【裁判字號】    97,簡上,1075
【裁判日期】    971031
【裁判案由】    詐欺
【裁判全文】
臺灣板橋地方法院刑事判決            97年度簡上字第1075號
被  告  即
上  訴  人  丙○○
上列被告因詐欺案件，不服民國97年7 月31日本院97年度簡字第
6689號第一審判決（聲請簡易判決處刑案號：97年度偵字第1464
4 號），提起上訴，及台灣臺中地方法院檢察署移送併辦（97年
度偵字第19846 號），本院管轄之第二審合議庭判決如下：
    主    文
原判決撤銷。
丙○○幫助意圖為自己不法之所有，以詐術使人將本人之物交付
，處有期徒刑月，如易科罰金，以新臺幣壹仟元折算壹日。緩
刑貳年。
    事    實
一、丙○○明知於犯罪集團專門收集人頭帳戶用以犯罪之社會現
    象層出不窮之際，若將自己之金融機構帳戶存摺及金融卡出
    售、出租或提供他人使用，可能因此供不法詐騙份子用以詐
    使他人將款項匯入後，再加以提領之用，並能預見可能因而
    幫助他人從事詐欺取財犯罪，竟不違背其本意，仍基於幫助
    他人詐欺取財之不確定故意，於民國97年3 月13日，在臺中
    縣龍井鄉鄉公所前，將其所開立之臺灣郵政股份有限公司沙
    鹿郵局帳號00000000000000000 號帳戶（下稱沙鹿郵局帳戶
    ）、臺灣中小企業銀行沙鹿分行帳號00000000000 號帳戶（
    下稱臺灣企銀沙鹿分行帳戶）、臺中商業銀行分行大肚分行
    帳號0000000 號帳戶（下稱臺中商銀大肚分行帳戶）之存摺
    、金融卡及密碼，以10天新臺幣（下同）1 萬元之代價，出
    租予真實姓名年籍不詳之成年男子，以幫助該男子所屬詐騙
    集團遂行詐騙。嗣該犯罪集團隨即透過電腦網路於奇摩雅虎
    拍賣網站上刊登不實廣告以競標方式，並利用丙○○之前揭
    沙鹿郵局帳戶作為買方得標後匯款用之詐欺取財工具，適有
    甲○○、乙○○分別於97年3 月16日及3 月18日上網購物後
    ，隨即接獲該詐騙集團成員來電，分別向甲○○、乙○○佯
    稱原匯款帳戶有誤，欲更改匯款帳戶之帳號，致甲○○、乙○○信以為真而陷於錯誤，遂依指示分別於3 月18日上午9
    時許及同日上午11時許，將8,200 元及10,040元匯入丙○○
    之前揭沙鹿郵局帳戶，隨即遭不詳人士提領一空。嗣因甲○○、乙○○發現遭騙分別報警處理，經警調閱程丙○○上開
    帳戶之開戶暨交易明細資料後，始循線查獲。
二、案經臺北縣政府警察局板橋分局臺灣板橋地方法院檢察署檢
    察官偵查後聲請簡易判決處刑，暨台北縣政府警察局三重分
    局報告臺灣臺中地方法院檢察署檢察官併案審理。
    理    由
一、按被告以外之人於審判外之言詞或書面陳述，除法律有規定
    者外，不得作為證據；又被告以外之人於審判外之陳述，雖
    不符合同法第159 條之1 至第159 條之4 之規定，但經當事
    人於審判程序同意作為證據，法院審酌該言詞陳述或書面陳
    述作成時之情況，認為適當者，亦得為證據。當事人、代理
    人或辯護人於法院調查證據時，知有第159 條第1 項不得為
    證據之情形，而未於言詞辯論終結前聲明異議者，視為有前
    項之同意，刑事訴訟法第159 條第1 項、第159 條之5 分別
    定有明文。本判決下列所引用之各該被告以外之人於審判外
    之陳述，雖屬傳聞證據，惟均經當事人不予爭執，且迄至言
    詞辯論終結前亦未再聲明異議，法院審酌此等證據資料製作
    時之情況，尚無違法不當及證明力明顯過低之瑕疵，亦認為
    以之作為證據應屬適當，故揆諸前開規定，依刑事訴訟法第
    159 條之5 規定，認前揭證據資料均例外有證據能力。
二、上揭事實，業經被告丙○○於本院審理中坦承不諱，核與被
    害人甲○○、乙○○於警詢之指訴相符，並有被告前揭沙鹿
    郵局、臺灣企銀沙鹿分行、臺中商銀大肚分行之基本開戶資
    料、客戶歷史交易清單、帳戶分戶交易明細表、匯款執據等
    件附卷可稽。足認被告之自白與事實相符，洵足採信。從而
    本件事證明確，被告犯行應堪認定。
三、核被告丙○○所為，係犯刑法第30條第1 項前段、第339 條
    第1 項之幫助詐欺取財罪。被告以一幫助行為，幫助該詐欺
    成員先後詐騙被害人甲○○、乙○○等人，而觸犯數幫助詐
    欺取財罪，為同種想像競合，應依刑法第55條規定從一幫助
    詐欺取財罪處斷。又被告係基於幫助之意思，參與詐欺取財
    犯罪構成要件以外之行為，為幫助犯，應依刑法第30條第2
    項之規定，按正犯之刑減輕之。聲請簡易判決處刑意旨雖未
    敘及被告提供前述沙鹿郵局帳戶，幫助犯罪集團成員詐欺被
    害人甲○○部分，惟此部分犯罪事實與檢察官已聲請簡易判
    決處刑並經本院論罪科刑部分，既具有想像競合犯之裁判上
    一罪關係，核為聲請簡易判決處刑效力所及，且經台灣台中
    地方法院檢察署檢察官移送併案審理（97年度偵字第19846
    號），本院自得併予審究。
四、原審以被告所犯幫助詐欺取財罪，罪證明確，予以論罪科刑
    ，固非無見，惟查，被告提供上開銀行帳戶予詐騙集團成員
    用以幫助詐欺被害人乙○○外，亦同時幫助詐欺被害人甲○○，此部分犯罪事實應為檢察官聲請簡易判決處刑效力所及
    ，業如前述，原審未及審酌，容有未洽。是原判決既有上揭
    可議之處，即無可維持，仍應由本院予以撤銷改判。爰審酌
    被告將數份存摺、提款卡交付他人，助長他人犯罪，增加被
    害人尋求救濟及治安機關查緝犯罪之困難，危害被害人財產
    安全及社會治安，兼衡被告之素行狀況、智識程度、犯罪手
    段、動機、所生危害，暨被害人遭詐騙之金額、被告坦認犯
    行之態度，及被告在台灣台中地方法院檢察署檢察官偵訊時
    ，業已當庭賠償被害人甲○○、乙○○，分別支付8,200 、
    10 ,040 元完畢，此上開檢察署之訊問筆錄可參等一切情狀
    ，量處如主文所示之刑，並諭知易科罰金之折算標準，以資
    懲儆。末查，被告前未曾因故意犯罪受有期徒刑以上刑之宣
    告，此有臺灣高等法院被告前案紀錄表1 份附卷可稽，因一
    時失慮，致觸犯本件犯行，於本院審理中坦承犯行，復已賠
    償被害人之損失，經此偵審程序及罪刑之宣告，當知所警惕
    ，而無再犯之虞，本院認所宣告之刑以暫不執行為適當，併
    予宣告緩刑2 年，以啟自新。
據上論斷，應依刑事訴訟法第455 條之1 第1 項、第3 項、第36
9 條第1 項前段、第364 條、第299 條第1 項前段，刑法第30條
、第339 條第1 項、第55條、第41條第1 項前段、第74條第1 項
第1 款，刑法施行法第1 條之1 ，判決如主文。
本案經檢察官江祐丞到庭執行職務。
中    華    民    國    97    年    10    月    31    日
                  刑事第十八庭  審判長法  官  林淑婷
                                      法  官  饒金鳳
                                      法  官  邱景芬
以上正本證明與原本無異。
本判決不得上訴。
                                      書記官  曾千庭
中    華    民    國    97    年    11    月    3     日
附錄本案論罪科刑法條全文：
刑法第339條第1項：
意圖為自己或第三人不法之所有，以詐術使人將本人或第三人之
物交付者，處 5 年以下有期徒刑、拘役或科或併科 1,000 元以
下罰金。


司法院資訊處製作；財團法人民間司法改革基金會備份。
